最高法院刑事判決　　　　　　　　　　　　　　　九十一年度台上字第一六五八號
　　上訴人　甲○○
右上訴人因違反毒品危害防制條例案件，不服台灣高等法院台南分院中華民國九十一
年一月二十三日第二審判決（九十年度上訴字第一四六九號，起訴案號：台灣台南地
方法院檢察署九十年度偵字第二二六六號），提起上訴，本院判決如左：
    主  文
原判決撤銷，發回台灣高等法院台南分院。
    理  由
本件原判決認定上訴人甲○○基於意圖營利之概括犯意，於民國八十九年一、二月間
某日，在雲林縣西螺鎮漢光里八十七號蔡秋宏之住處，先後二次售賣第二級毒品安非
他命予蔡秋宏，每次新台幣（下同）一千元等情。因而撤銷第一審判決，改判仍論處
上訴人連續販賣第二級毒品罪刑。固非無見。
惟查刑事訴訟法第一百五十六條第一項規定，被告之自白，須非出於強暴、脅迫、利
誘、詐欺、違法羈押或其他不正之方法，且與事實相符者，始得為證據。同條第二項
復規定，被告之自白，不得作為有罪判決之唯一證據，仍應調查其他必要之證據，以
察其是否與事實相符。其立法目的，旨在藉補強證據以擔保自白之真實性，亦即以補
強證據之存在，限制自白在證據上之價值，防止偏重自白，發生誤判之危險。以被告
之自白，作為自己犯罪之證明時，尚有此危險；以之作為其他共犯之犯罪證據，不特
在採證上同有虛偽性之危險，且共犯者之自白，難免有嫁禍他人，而為虛偽供述之危
險，自亦必須有補強證據，以擔保其供述之真實性。而所謂共犯，包括對向犯罪之共
犯；尤以施用毒品之人，供出毒品來源因而破獲者，依毒品危害防制條例第十七條定
規定，既得邀減其刑，為擔保其所為不利於對向共犯所為供述之真實性，尤應有足以
令人確信其供述為真實之補強證據，始得採為斷罪之基礎。原判決認定上訴人於上開
時地，先後二次售賣安非他命予蔡秋宏，僅憑蔡秋宏之供述為唯一之證據。惟蔡秋宏
於警訊供稱：「……都是甲○○帶我約邱世民駕駛白色轎車在莿桐鄉與虎尾鎮惠來里
交界處，由甲○○向對方直接交易得手後，再分給我吸食使用」、「……我以前使用
安非他命都是甲○○所提供」等語（見台灣雲林地方法院八十九年度少調字第一三七
號卷影本第五十頁）。如果不虛，蔡秋宏施用之安非他命雖由上訴人提供，但係上訴
人購買後「分給」蔡秋宏，似無以證明雙方間授受毒品存有對價關係。迨偵、審中，
蔡秋宏改稱先後向上訴人購買安非他命二次，每次一千元，或稱一次一千元，一次二
千元，與其警訊中之供述不相一致，非無瑕疵。究竟有何補強證據，足以證明蔡秋宏
在偵、審中所為不利於上訴人之供述，確與事實相符？原判決未予論列，遽為上訴人
有罪之認定，尚嫌速斷。又對於上訴人售賣予蔡秋宏之物，確屬第二級毒品安非他命
，復未敘明其所憑之證據及認定之理由，併有可議。再，原判決認定上訴人於八十九
年一、二月間某日，先後二次售賣安非他命予蔡秋宏，並認蔡秋宏於同年一月十九日
經警查獲；而依卷內資料，上訴人接受警方第一次訊問係同年一月二十二日（見同上
卷影本第十五頁反面）。則上訴人及蔡秋宏於一月間分別經警查獲後，是否可能於同
年二月間猶為安非他命之買賣？亦有再事探求之餘地。上訴意旨指摘原判決違背法令
，尚非全無理由，應認有撤銷發回更審之原因。
據上論結，應依刑事訴訟法第三百九十七條、第四百零一條，判決如主文。
中      華      民      國    九十一    年      三      月    二十八    日
                              最高法院刑事第四庭
                                  審判長法官  紀  俊  乾
                                        法官  黃  正  興
                                        法官  劉  介  民
                                        法官  陳  東  誥
                                        法官  張  春  福
      右正本證明與原本無異
                                              書  記  官
中      華      民      國    九十一    年      四      月      一      日
